臺灣高等法院臺中分院刑事判決　　100年度上易字第1429號
上　訴　人　臺灣臺中地方法院檢察署檢察官
被　　　告　王亭歡
上列上訴人因被告故買贓物案件，不服臺灣臺中地方法院100 年
度易字第2084號中華民國100 年9 月23日第一審判決（起訴案號
：臺灣臺中地方法院檢察署100 年度偵字第5934號），提起上訴
，本院判決如下：
    主  文
上訴駁回。
    理  由
一、依刑事訴訟法第350 條、第361 條、第362 條、第367 條規
    定，不服地方法院之第一審判決而上訴者，須提出上訴書狀
    ，並應敘述具體理由，為上訴必備之程式；其所提出之書狀
    未敘述上訴理由，或僅曾以言詞陳述上訴理由者，均應於上
    訴期間屆滿後二十日內補提理由書於第一審法院。第一審法
    院經形式審查，認逾期未補提上訴理由者，應定期間先命補
    正；逾期未補正者，為上訴不合法律上之程式，應以裁定駁
    回。倘已提出上訴理由，但所提非屬具體理由者，則由第二
    審法院以上訴不合法律上之程式，判決駁回。而所謂具體理
    由，必係依據卷內既有訴訟資料或提出新事證，指摘或表明
    第一審判決有何採證認事、用法或量刑等足以影響判決本旨
    之不當或違法，而構成應予撤銷之具體事由，始克當之（例
    如：依憑證據法則具體指出所採證據何以不具證據能力，或
    依憑卷證資料，明確指出所為證據證明力之判斷如何違背經
    驗、論理法則）；倘僅泛言原判決認定事實錯誤、違背法令
    、量刑失之過重或輕縱，而未依上揭意旨指出具體事由，或
    形式上雖已指出具體事由，然該事由縱使屬實，亦不足以認
    為原判決有何不當或違法者（例如：對不具有調查必要性之
    證據，法院未依聲請調查亦未說明理由，或援用證據不當，
    但除去該證據仍應為同一事實之認定），皆難謂係具體理由
    ，俾與第二審上訴制度旨在請求第二審法院撤銷、變更第一
    審不當或違法之判決，以實現個案救濟之立法目的相契合，
    並節制濫行上訴（最高法院97年度台上字第892 號判決意旨
    參照）。又理由是否具體，則屬第二審法院審查之範圍，不
    在命補正之列，亦即上訴書狀已記載理由，並有具體之敘述
    時，其上訴既屬合法，第二審法院固應就其理由之是否可取
    ，為實體之審理及判斷；如認其上訴書狀雖記載理由，但並
    未具體敘述時，則無須再命補正，可逕認其上訴不合法，以
    判決駁回之（最高法院97年度台上字第4475號判決意旨參照
    ）。
二、本案檢察官不服原審判決提起上訴，其上訴理由係以：原審
    諭知被告王亭歡無罪，固非無見。惟查：
  (一)上開筆記型電腦為被害人李殿翔所有，係於99年9 月24日下
    午某時，在臺中縣梧棲鎮（現改制為臺中市梧棲區○○○路
    某餐廳停車場內，遭他人破壞汽車車窗而竊取之事實，業據
    證人即被害人李殿翔於警詢時及偵查中指述綦詳；足認被告
    在上揭跳蚤市場內所購得之上開筆記型電腦確屬贓物無訛。
  (二)依被告所述之購買電腦情節，其於購買系爭筆記型電腦時，
    並未要求對方提供來源證明，對方亦未給予電腦之保證書或
    相關文件等情，皆與一般社會正常購買二手電腦之程序有悖
    ，被告辯稱不知系爭筆記型電腦係屬贓物乙節，顯有可議。
  (三)參以，一般人購買筆記型電腦之地點，多選定為電腦商家，
    一則來源較無疑慮，二則事後維修有保障，極少有人會在跳
    蚤市場內購買諸如筆記型電腦等3C商品。再者，向陌生人購
    買來路不明之筆記型電腦，如無包裝，又無來源證明，理應
    認知該臺筆記型電腦可能係贓物，況該臺筆記型電腦係證人
    李殿翔以新台幣（下同）3 萬1000元購得後，甫使用1 個月
    即遭竊，是其價值應在2 萬元許，復據證人李殿翔證述明確
    ，故被告以不相當之價額購買該電腦，應有贓物之認識。是
    被告所辯，無非事後卸責之詞，不足採信。其故買贓物罪嫌
    ，堪予認定。
三、經查：
  (一)被告王亭歡於原審亦堅詞否認有何故賣贓物犯行，而原審已
    就被告無罪部分之所辯詳予調查後，認為：刑法第349 條第
    2 項之故買贓物罪，係以行為人明知為贓物仍予故買者為構
    成要件。關於中古電腦之買賣，並無類似中古車輛買賣而有
    登記公示制度，可查詢車輛之所有人及移轉變更等資料，且
    有一定價格區間可資判斷該車價格之合理性。所謂「跳蚤市
    場」無非係指提供普羅大眾對於多數二手或中古之物品買賣
    之快速交易平台，因無瑕疵擔保及售後服務等項目，亦無店
    租、員工之成本，出售價格通常會較店舖或專賣店為便宜，
    以增進貨暢其流，各取所需，此亦屬正常之市場交易，尚不
    得以跳蚤市場較正常市價為便宜，即遽認該物品係來源不明
    之贓物。又於筆記型電腦新品銷售時，通常會有外包裝盒，
    消費者購回使用時，大多數均會將該外包裝盒丟棄，將之放
    置於手提袋內，如經使用過後欲更換新款電腦，原舊款電腦
    欲出售，並不會特意再找包裝盒包裝交付，故被告供述：伊
    在跳蚤市場購買本件中古筆記型電腦時，該電腦放在手提袋
    內而已，未附有包裝外盒及其他附件等情，核與通常使用情
    形、交易方式無違。再按目前社會狀態，電腦係相當普遍且
    替換率相當快速之3C產品之一，新品價格跌落速度也快，通
    常每季即有相當之跌幅，更遑論二手中古電腦之價格差異更
    大，且買賣價格無非由市場之買賣雙方決定，固有一定合理
    價格區間，惟電腦等3C產品，市場供給一直很大，且於年底
    換機或展售期間，價格殺戮更大，賣方經常低於市場價格之
    優惠促銷商品情形。而證人即被害人李殿翔於警詢、偵訊中
    陳稱：該筆記型電腦當時價格大約還有2 萬元，失竊時間約
    在99年9 月24日等語（見偵卷第9 頁、第34頁背面），被告
    供稱其於99年11月間某日，在臺中市火車站附近之跳蚤市場
    ，以1 萬5 千元之價格買受等語，由是觀之，被告在跳蚤市
    場上以1 萬5 千之價格購買上開筆記型電腦，難謂非合理價
    格區間，況公訴人自始未提出該筆記型電腦之合理中古價格
    為何，以供本院審認參酌，豈能僅因有5 千元之差價即謂價
    格顯不相當？徵以被告為56年4 月出生，案發當時其已有43
    歲餘之女子，學歷僅為國中畢業，有警詢筆錄所載之年籍資
    料在卷可查，其供稱伊之前從事餐廳服務員、電子廠作業員
    ，婚後在家為家管，從未學習過電腦知識或操作電腦，不知
    什麼是屬於3C產品等情，足認被告應對電腦之瞭解不多，甚
    或完全不懂，又如何明確判斷合理價格或查詢中古電腦之二
    手價格為何，且其購入本案電腦後，因有瑕疵或其他問題，
    向原廠尋求解決，符合通常一般人之直接反應，並沒有特意
    為規避被查緝之作為，益見被告主觀上並無認知該電腦係遭
    竊之贓物。縱被告因警覺性不足而未要求出售者提出來源證
    據或購買收據，仍難謂被告明知該筆記型電腦係屬贓物而故
    買。此外，復查無其他證據足認被告有上開犯行，應認被告
    犯罪嫌疑不足。
  (二)經核原審判決係綜合全部事證後予以判斷，核其認事用法，
    洵屬有據，並無違法或不當之處，亦無違反經驗法則或論理
    法則。而檢察官上訴所執之證人即被害人李殿翔之上開證述
    ，僅得證明被告所購買之該筆記型電腦，為證人李殿翔所有
    遭竊之贓物，但不足以證明被告有故買贓物之犯意。且跳蚤
    市場亦為公開市場，而在二手商品之跳蚤市場購買3C產品，
    鮮見商家有提供保證書或相關文件之情形，被告購買該筆記
    型電腦未取得保證書或相關文件，亦難認係違反常情，故檢
    察官上訴理由稱「依被告所述之購買電腦情節，其於購買系
    爭筆記型電腦時，並未要求對方提供來源證明，對方亦未給
    予電腦之保證書或相關文件等情，皆與一般社會正常購買二
    手電腦之程序有悖」等語，應為個人意見，核與常情不符，
    自不得作為科刑判決之基礎。
  (三)檢察官未依據卷內既有訴訟資料提出新事證，指摘或表明原
    審判決有何採證認事、用法等足以影響判決本旨之不當或違
    法，而構成應予撤銷之具體事由，自非屬得上訴第二審之具
    體理由。依上揭法律規定及判決意旨，檢察官及被告張國基
    提起之第二審上訴不合法律上程式，爰不經言詞辯論，判決
    駁回上訴。
據上論斷，應依刑事訴訟法第367 條前段、第372 條，判決如主
文。
中    華    民    國   100    年    11    月    28    日
            刑事第五庭  審判長法  官  趙  春  碧
                              法  官  林  宜  民
                              法  官  楊  文  廣
上列正本證明與原本無異。
不得上訴。
                              書記官  林  育  萱
中    華    民    國   100    年    11    月    28    日